【裁判字號】    88,易,1024
【裁判日期】    890512
【裁判案由】    恐嚇取財
【裁判全文】
臺灣彰化地方法院刑事判決                        八十八年度易字第一二四號
    公  訴  人  臺灣彰化地方法院檢察署檢察官
    被      告  甲○○
右列被告因恐嚇取財案件，經檢察官提起公訴（八十七年度偵字第一一一二三號），
本院判決如左：
    主      文
甲○○無罪。
    理      由
一、公訴意旨詳如起訴書所載（如附件）。
二、按犯罪事實應依證據認定之，無證據不得推定其犯罪事實，又不能證明被告犯罪
    者，應諭知無罪之判決，此於刑事訴訟法第一百五十四條及同法第三百零一條第
    一項分別定有明文。訊據被告甲○○堅決否認有何幫助恐嚇取財之犯行，辯稱：
    伊所有局號００二一一八─二、帳號０五五八六九─二之存簿及提款卡遺失，因
    假釋出獄後要請弟弟匯錢給伊，才又去申請補發存摺及提款卡，並未向養鴿者要
    求匯款至其帳戶等語。經查，公訴人認被告涉有幫助恐嚇取財之犯行，無非以被
    告在八十六年九月二十三日帳戶僅剩六十二元時，仍於當日申請提款卡，顯悖於
    常情，且同年月三十日領取提款卡後，同年十月十三日再掛失並申請補發存摺及
    提款卡，且被告於報上刊登含郵局印鑑遺失，卻於遺失前後之八十六年九月二十
    三日及同年十月十四日請領提款卡時，所蓋之印鑑印文相同，又在八十六年九月
    十八日及同年十月十五日填單提款時，密碼均相同為依據，惟查，證人乙○○即
    被告之弟到庭結稱：「（有否在被告假釋出獄後匯錢給他？）有，因他剛出獄，
    有匯二筆錢給他，一次是二萬，一次是四萬，當時他曾跟我說，他簿子不見了，
    還要申請補發，叫我晚點再匯款，詳細日期忘記了」等語，且被告因欠房租而向
    姐許美玉借錢，因許美玉本身也缺錢，所以才匯五千元給被告等情，亦據證人許
    美玉於偵查中結證明確，並有乙○○於八十六年十月二十三日匯款四萬元及八十
    六年十二月十八日匯款二萬元與許美玉於八十七年五月十三日匯款五千元予被告
    之匯款單影本三紙在卷可憑。次查，被告係於八十六年九月十八日假釋出獄，隨
    即於當日填單提領一萬元，同年月十九日及二十三日又分別填單提領五千元及九
    千元，而被告於八十六年九月二十三日係以提款卡遺失為由，重新申請新卡，有
    本院被告全國前案紀錄表及八十八年三月十一日00000000─一六五號台
    灣中區郵政管理局函送之被告帳戶資料在卷可稽，八十六年九月二十三日帳戶內
    雖僅有六十二元，以被告係乘坐輪椅之殘障人士而言，若無提款卡必須在每次提
    款時均親自或委託他人至郵局提領，若領有提款卡即可就近至可跨行提款之提款
    機上提款，且當時被告之帳戶餘額雖不足一百元，但被告在無錢可用時，仍會請
    其姐及弟匯錢至其帳戶，已如前述，是其申請提款卡難謂有違常情。又查，被告
    分別於八十六年九月二十三日及同年十月十四日以提款卡遺失申請新卡，並於同
    年九月三十日及同年十月二十一日領取新卡，有該申請書影本二紙在卷可參，而
    該帳戶自同年十月八日起至十月十三計有二十筆共六萬零一百七十五元匯入，同
    年月八日及九日分別以提款卡提領六千元及四萬二千元後，餘額為六百五十九元
    ，同年月十三日提領四千元後，餘額為四百零六元，之後同日又有三筆款項匯入
    ，分別為二千零三元、一千五百零四元及二千元，故餘額為五千九百十三元，當
    日不曾再以提款卡提款，有被告之存摺影本可按，倘被告係將存摺及提款卡交予
    擄鴿者，依前開說明，擄鴿者衡情應會將當日養鴿者匯入之款項，以提款卡提領
    至千元以下，惟因當日在提領四千元後匯入前開三筆款項前，電腦上有作存簿或
    提款卡掛失之動作，而被告並於翌日辦理掛失同時補發存摺及提款卡，已如前述
    ，倘被告基於幫助恐嚇取財之故意而交付存摺及提款卡予擄鴿者，豈會在帳戶內
    匯入之款項未全數領出前先行辦理掛失手續，足見八十六年十月八日、九日、十
    三日以提款卡提款者應非被告，而係被告提款卡遺失後遭人使用，因被告於八十
    六年十月十三日辦理掛失，原遺失之提款卡因而失效，致當日後來匯入之三筆款
    項共五千五百零七元，歹徒才無法再以原先之提款卡提領。末查，證人賴金樹到
    庭結稱：「八十六年十月間某日，在台中市公園運動時遇到甲○○，聽他說存摺
    遺失，就叫他要到警局報案及登報，因他腳不方便，便委由我辦理，當時他說存
    摺及金融卡皆丟了，沒聽清楚印章有否一併遺失，就連印章一併申報遺失，當時
    存摺號碼是他抄給我的，要刊登前，本要跟他確認遺失之物品，但因無法聯絡到
    他，心想事情急迫，就一併連印章也申報遺失」等語，復有該聲明作廢之報紙（
    八十六年十月七日臺灣時報）影本可按，由於登報作廢一事非被告本人辦理，致
    產生錯誤並非全無可能，況且，倘被告當時亦有遺失印章，自需在辦理存摺及提
    款卡補發時，一併辦理印鑑變更事宜，惟被告並未作印鑑變更，此由卷附被告於
    八十六年九月十八日及八十六年十月十五日取款條上之印文均相同可知，益徵證
    人所言屬實，又按之常理，遺失存摺及提款卡時，多會另行更換密碼使用，惟並
    非當然如此，被告以存摺提款之密碼雖未變更，亦難執此作為不利被告之認定。
    綜上可知，被告所為之辯解應可採信，此外，復查無其他積極證據足資證明被告
    有何上開犯行，揆諸首開說明，被告犯罪不能證明，自應為無罪之諭知。據上論
    斷，應依刑事訴訟法第三百零一條第一項，判決如主文。
中       華       民       國       八十九   年      五   月     十二   日
                                             法      官  林  慧  英
右正本證明與原本無異。
如不服本判決，應於判決送達後十日內向本院提出上訴狀( 須附繕本 )。
告訴人或被害人對於判決如有不服具備理由請求檢察官上訴者，其上訴期間之計算係
以檢察官收受判決正本之日期為準。
                                             法院書記官  葉  春  涼
中       華       民       國       八十九   年      五   月     十九   日


司法院資訊處製作；財團法人民間司法改革基金會備份。
